【裁判字號】    91,聲再,73
【裁判日期】    920122
【裁判案由】    支付命令
【裁判全文】
臺灣高雄地方法院民事裁定                            九十一年聲再字第七三號
    再審聲請人  甲○○
                乙○○○
    右一人代理  吳函純
    人
    再審相對人  板信商業銀行股份有限公司
    法定代理人  劉炳輝
右當事人間聲請支付命令事件，再審聲請人對於民國八十九年八月二日本院八十九年
度促字第四七五四七號確定支付命令，聲請再審，本院裁定如左：
    主      文
再審之聲請駁回。
再審聲請費用由再審聲請人負擔。
    理      由
一、再審聲請意旨略以：緣再審相對人向本院聲請對再審聲請人核發支付命令，經本
    院於民國八十九年八月二日以八十九度促字第四七五四七號准予核發。而前開支
    付命令雖於同年八月二十二日郵寄送達再審聲請人住所地高雄市○○區○○街九
    十九巷十四號，並經訴外人李泳緯收受，惟李泳緯收受支付命令後，未轉交付再
    審聲請人，則對於再審聲請人而言，該支付命令即不發生效力，自無支付命令確
    定之情事。乃本院竟認上開支付命令業於八十九年九月十二日確定，並據以核發
    支付命令確定證明書，致再審相對人執該支付命令執行名義向執行處聲請查封執
    行再審聲請人之財產，顯有違誤。而按再審聲請人調閱執行卷宗後，始得悉本件
    支付命令送達不合法，是該支付命令既送達不合法，依法自無從確定，爰本於民
    事訴訟法第四百九十六條第一項第一款適用法規顯有錯誤，提起本件再審聲請等
    語，並提出系爭支付命令及確定證明書、送達證書、再審聲請人全戶戶口名簿（
    以上均影本）各一件及再審聲請人全戶最新戶籍謄本一件為證。
二、按再審之訴，應於三十日之不變期間內提起，此期間自判決確定時起算，但再審
    之理由知悉在後者，自知悉時起算；再審之訴，應以訴狀表明再審理由及關於再
    審理由並遵守不變期間之證據等事項。分別為民事訴訟法第五百零七條準用同法
    第五百條第一項、第二項及第五百零一條第一項第四款所明定。又再審之訴如未
    於三十日不變期間內提起；或再審之訴之訴狀，違背上述應行記載之事項者，其
    再審之訴即為不合法，依同法第五百零二條第一項規定，法院均應以裁定駁回之
    。再確定之支付命令雖與確定判決有同一之效力，惟支付命令不失為裁定之一種
    ，如有民事訴訟法所定再審理由者，僅得對之聲請再審，不得提起再審之訴（最
    高法院六十八年臺上字二六八四號判例意旨參照）；民事訴訟法第五百條所為再
    審之訴應於判決確定、知悉或發生再審理由時起算三十日之不變期間內提起之規
    定，於聲請再審準用之，不因對於確定判決提起再審之訴，或對於確定裁定聲請
    再審而異其再審期間（最高法院七十四年度臺聲字第二二一號裁定意旨參照）。
    末按提起再審之訴之原告，如主張其知悉再審理由在後，應就此知悉在後之事實
    ，負舉證責任；提起再審之訴，應表明再審理由，及關於再審理由並遵守不變期
    間之證據，其未表明者無庸命其補正（最高法院七十二年度台再字第一四九號裁
    定意旨及六十年台抗字第五三八號判例意旨參照）。
三、再審聲請人主張再審相對人向本院聲請對其核發支付命令，而該支付命令於八十
    九年八月二十二日郵寄送達再審聲請人上揭住所地，並經訴外人李泳緯收受，且
    該支付命令業於同年九月十二日確定等情，業據再審聲請人提出支付命令、確定
    證明書及送達證書為證，並經本院依職權調閱系爭支付命令卷宗審核無誤，固堪
    予認定。惟按系爭支付命令既於八十九年九月十二日確定，則揆諸前揭法律規定
    ，再審聲請人如欲就系爭支付命令聲請再審，即應自確定之日起三十日內為之，
    倘未能於確定之日起三十日內為之，再審聲請人依法可自知悉再審理由之時起三
    十日內為之，然就此知悉再審理由在後之事實，應提出證據，並負舉證責任。經
    查，再審聲請人係於九十一年十二月四日聲請本件再審，此有再審聲請狀上蓋用
    本院收文章戳可證，洵堪認定。則再審聲請人聲請本件再審時，如以系爭支付命
    令確定時起算，顯已逾三十日之不變期間，堪可認定。從而，再審聲請人如具狀
    表明其知悉再審理由在後，並以此為遵守聲請再審三十日不變期間之主張者，則
    揆諸前揭規定，自應此知悉再審理由在後之事實，於聲請再審書狀內予以載明，
    並附證據說明之，否則，即屬違背再審書狀應行記載事項，為聲請再審不合法，
    應予裁定駁回。而按本件再審聲請人固於其再審書狀記載其因調卷後，始悉支付
    命令送達不合法之再審理由，惟並未同時載明何時知悉再審事由，亦未附記證據
    說明之，揆諸前開說明，已徵再審聲請人聲請本件再審，其再審程式不合法。次
    查，本院為查明再審聲請人究竟何時知悉系爭支付命令內容，乃依職權調取本院
    八十九年度促字第四七五四七號支付命令卷及八十九年度執字第三八七三五號民
    事執行卷，經審認結果，均無從查知再審聲請人閱覽執行卷後，究於何時知悉系
    爭支付命令內容之證明。因之，本院復先後於九十一年十二月二十五日及九十二
    年一月二十一日通知再審聲請人到院說明，而據其到院說明結果，亦僅稱：再審
    聲請狀係請他人書寫，該他人究係何時知再審理由，並不清楚。惟再審聲請人則
    係在聲請本件再審之後，因閱卷始悉再審理由等語，顯未提出任何證據證明其知
    悉再審理由在後之事實。此外，本院並於九十一年十二月三十一日發函通知再審
    聲請人於函到五日內補正說明「何時知悉支付命令送達」即聲請準再審之事由，
    而按再審聲請人於接獲該通知後，固具狀函復本院，惟依其函復內容觀之，則僅
    係就其再審聲請狀內容為重複載述，既未依本院通知意旨為說明，亦未附具證據
    以證明其知悉再審理由在後之事實，則揆諸前揭說明，難認再審聲請人已合法表
    明遵守不變期間及其證據。綜上所述，再審聲請人聲請本件再審，於法不合，應
    予駁回。
四、依民事訴訟法第五百零七條、第五百零五條、第五百零二條第一項、第九十五條
    、第七十八條，裁定如主文。
中      華      民      國    九十二    年      一      月    二十二    日
                              臺灣高雄地方法院民事第二庭
~B法      官  李昭彥
右為正本係照原本作成。
如對本裁定抗告須於裁定送達後十日內向本院提出抗告狀。
中      華      民      國    九十二    年      一      月    二十二    日
~B法院書記官  鄭翠蘭


司法院資訊處製作；財團法人民間司法改革基金會備份。
